臺灣臺南地方法院刑事判決　　　　　　 100年度訴字第1205號
公　訴　人　臺灣臺南地方法院檢察署檢察官
被　　　告　李春中
指定辯護人　鄭淑子律師
上列被告因公共危險案件，經檢察官提起公訴（100年度營偵字
第769號），本院判決如下：
    主  文
李春中放火燒燬現供人使用之住宅未遂，處有期徒刑貳年。緩刑
年。扣案打火機壹個沒收。
    事  實
一、李春中與蘇美麗係朋友關係，2人因細故發生爭吵，致李春
    中心生不滿，遂基於放火燒燬現供人使用住宅之犯意，於民
    國100年4月27日晚間9時許，其至蘇美麗位於臺南市東山區
    聖賢里15鄰頂窩2之2號之住處，持先前預已複製之前開住處
    後門鑰匙開啟進入該住處，先上樓至位於2樓之蘇美麗房間
    ，將其預備之汽油潑灑於彈簧床上並以其所有之打火機點火
    ，再下樓至位於1樓之倉庫用小房間，接續將汽油潑灑於彈
    簧床上並以打火機點火後隨即離去，惟因鄰居李宗宸適時發
    現並報警處理，經消防隊即時滅火，僅致燒燬位於1樓之倉
    庫用小房間內之棉被、衣服、彈簧床布墊，及位於2樓之蘇
    美麗房間內之棉被及彈簧床布墊，並使該房屋之部分牆壁及
    物品燻黑，然未使該房屋之重要結構因此喪失原本效用而未
    遂。嗣為警調閱路口監視錄影器，始循線查獲李春中，並扣
    得李春中所有且供放火用之打火機1個，而查得上情。
二、案經蘇美麗訴由臺南市政府警察局白河分局移送臺灣臺南地
    方法院檢察署檢察官偵查起訴。
    理  由
甲、程序方面：
一、本案以下所引用具傳聞證據性質之供述證據，被告李春中及
    其指定辯護人、檢察官於本院準備程序進行時，均未爭執前
    開言詞或書面陳述之證據能力，且迄至本案言詞辯論終結前
    亦均未聲明異議，應視為已同意援引作為證據，又本院審酌
    該等言詞或書面陳述作成時之情況及證據取得過程等節，並
    無非出於任意性、不正取供或其他違法不當情事，且客觀上
    亦無顯不可信之情況，復經本院於審判期日就上開證據依法
    進行調查、辯論，是依刑事訴訟法第159條之5之規定，均有
    證據能力。
二、至本案以下所引用卷內之車輛詳細資料報表等書證、以及扣
    案之打火機等物證，均非屬供述證據，皆無傳聞法則之適用
    ，復均無違反法定程序取得之情形，依刑事訴訟法第158條
    之4規定之反面解釋，均應有證據能力。
乙、實體方面：
壹、有罪部分：
一、上開犯罪事實，業據被告於本院審理時坦承不諱，核與證人
    蘇美麗於警詢及偵查中、證人李宗宸與林秉浩於警詢中證述
    之情節均大致相符，並有遭縱火現場圖、車輛詳細資料報表
    各1紙、路口監視器翻拍照片7張、現場照片22張附卷足佐，
    暨打火機1個扣案可稽。再者，刑法第173條第1項放火罪所
    稱燒燬住宅，以住宅之主要結構或構成住宅之重要部分，因
    火力之燃燒而喪失主要效用，並致住宅之全部或一部達到無
    法供正常居住使用之程度，始該當於燒燬之要件（最高法院
    98年度台上字第5995號判決可資參照），而關於上開房屋之
    焚燒情形，其中就位於1樓之倉庫用小房間部分，火勢集中
    於雙人床上，燒燬棉被、衣服、彈簧床布墊，面積約3平方
    公尺，部分牆壁燻黑，其餘1樓客廳、臥室、浴廁、餐廳及
    書房等均不受火勢影響，至位於2樓之蘇美麗房間部分，火
    勢集中於雙人床上，燒燬棉被、彈簧床布墊，面積約3平方
    公尺，衣櫃、電視、書桌、化妝台、單人床及部分牆壁燻黑
    ，其餘2樓神明廳、臥室、和室、浴廁等均不受火勢影響等
    情，有臺南市政府警察局勘察採證報告及臺南市政府消防局
    火災原因調查鑑定書各1份、現場照片22張在卷可佐，足見
    本件房屋本身僅部分牆壁因火力燃燒而燻黑，堪認該房屋之
    主要結構體並未因而喪失效用甚明，揆諸前揭判決意旨，即
    未達於喪失其主要效用之燒燬程度而未遂無訛。綜上，本件
    事證明確，被告犯行洵堪認定，應予依法論科。
二、核被告所為，係犯刑法第173條第3項、第1項之放火燒燬現
    供人使用之住宅未遂罪。被告先後於前開房屋位於2樓之蘇
    美麗房間及位於1樓之倉庫用小房間放火，係基於放火之單
    一犯意，在密切接近之時、地接續所為，且係侵害同一社會
    公共安全法益，各行為之獨立性極為薄弱，依一般社會健全
    觀念，應視為數個舉動之接續施行，而合為包括之一行為予
    以評價，為接續犯。按放火或失火行為原含有毀損性質，放
    火或失火燒燬現供人使用之住宅罪，自係指供人居住房屋之
    整體而言，應包括牆垣及該住宅內所有設備、傢俱、日常生
    活上之一切用品，故一個放火或失火行為，若同時燒燬住宅
    與該住宅內所有其他物品，無論該其他物品為他人或自己所
    有，與同時燒燬數犯罪客體者之情形不同，均不另成立刑法
    第175條第1項或第2項放火燒燬他人或自己所有物罪（最高
    法院79年度台上字第1471號判例、83年度台上字第2253號判
    決均可資參照）。準此，被告以1個放火行為同時燒燬前述
    棉被、衣服、彈簧床布墊等物品，依前揭判例及判決意旨，
    均不另成立毀損罪或刑法第175條第1項之放火燒燬他人所有
    物罪。
三、被告雖已著手於放火行為之實施，惟未發生燒燬之結果，其
    犯罪尚屬未遂，爰依刑法第25條第2項之規定，按既遂犯之
    刑度減輕其刑。又被告於案發時係年近70歲之老人，其係因
    一時氣憤始為本件放火行為，其造成損害之範圍有限，且實
    際上並未引發他人生命、身體之危害，難認被告上開行為對
    社會公共安全已造成重大影響，其犯罪情節及所生危害尚非
    重大，參以被告於犯後已與被害人蘇美麗達成調解並依約匯
    款賠償損害，有本院100年10月3日調解筆錄1份、100年10月
    4日合作金庫商業銀行匯款申請書代收入傳票影本1紙、本院
    於100年10月6日與被害人蘇美麗之公務電話紀錄1紙附卷可
    佐，堪認縱依刑法第25條第2項對被告減輕其刑，仍論處本
    罪減輕刑度後之法定最低刑度3年6月以上有期徒刑，實猶嫌
    過重，是其犯罪情狀相較於法定之重刑，在客觀上足以引起
    一般人之同情，情節尚堪憫恕，爰依刑法第59條之規定，酌
    減其刑，並依刑法第70條之規定遞減之。爰審酌被告犯後始
    終坦承犯行，表現悔意，且已與被害人蘇美麗達成調解，兼
    衡被告對於被害人蘇美麗所造成之財產損害、及其智識程度
    、生活狀況等一切情狀，量處如主文所示之刑，以示懲儆。
    末查被告無前科，有臺灣高等法院被告前案紀錄表1份在卷
    可稽，其因一時思慮未周，致罹此罪名，犯後坦承犯罪，尚
    有悔意，經此起訴偵、審程序及刑之宣告之教訓，已足促其
    警惕，信無再犯之虞。因此，本院認上開宣告之刑，以暫不
    執行為適當，爰宣告緩刑3年，以啟自新。
四、扣案之打火機1個，係被告所有，且供其犯本件放火犯行所
    用之物等情，業據被告供承在卷，爰依刑法第38條第1項第2
    款宣告沒收。又扣案之床布墊2張，係被害人蘇美麗所有，
    有臺南市政府消防局火災原因調查鑑定書1份在卷可佐，非
    被告所有，亦非違禁物，爰不予宣告沒收。
據上論斷，應依刑事訴訟法第299條第1項前段，刑法第173條第3
項、第1項、第25條、第59條、第74條第1項第1款、第38條第1項
第2款，判決如主文。
本案經檢察官莊玲如到庭執行職務。
中    華    民    國   100    年    12    月    14    日
                  刑事第四庭    審判長法  官  林逸梅
                                      法  官  鄭文祺
                                      法  官  莊政達
以上正本證明與原本無異。
如不服本判決應於收受本判後10日內向本院提出上訴書狀，並應
敘述具體理由。其未敘述上訴理由者，應於上訴期間屆滿後20日
內向本院補提理由書狀（均須按他造當事人之人數附繕本）「切
勿逕送上級法院」。
                                      書記官  吳昕韋
中    華    民    國   100    年    12    月    19    日
附錄本案論罪科刑法條：
中華民國刑法第173條
（放火或失火燒燬現住建築物及交通工具罪）
放火燒燬現供人使用之住宅或現有人所在之建築物、礦坑、火車
、電車或其他供水、陸、空公眾運輸之舟、車、航空機者，處無
期徒刑或 7 年以上有期徒刑。
失火燒燬前項之物者，處 1 年以下有期徒刑、拘役或 5 百元以
下罰金。
第 1 項之未遂犯罰之。
預備犯第 1 項之罪者，處 1 年以下有期徒刑、拘役或 3 百元
以下罰金。